---
title: "自回归算法介绍"
output:
  github_document:
    pandoc_args: --webtex
    html_preview: true
    toc: true
    toc_depth: 3
---

# 功能和使用场景

如果时间序列变量 $y$ 在 时间点 $t$ 上的值是过去 $p$ 个时间点上值的线性组合，则 $y$ 是 $p$ 阶自回归（AR, [autoregression](https://en.wikipedia.org/wiki/Autoregressive_model)）的：
$$
y_t = \delta + \phi_1 y_{t-1} + \phi_2 y_{t-2} + \dots + \phi_p y_{t-p} + \epsilon_t \tag{1}
$$

其中 $\delta$ 可以理解为线性回归中的截距（intercept），$\epsilon_t$ 是随机扰动。

使用AR预测时间序列时，要求该时间序列满足**稳态** (stationary) 条件，即：

* 序列平均值不随时间变化；

* 序列的方差 (variance) 不随时间变化；

* 序列上距离相等的两组时间点上值的协方差 (covariance) 不随点的移动而变化；

如果时间序列不满足稳态条件，可以使用（多次）差分的方法去掉序列中的低次项，再拟合AR模型。

# 参数分析

以1749年 ~ 1983年太阳黑子月度平均值为例，比较不同计算方法的预测精度。
首先以1982年12月为界切分训练和测试集：
```{r}
dat.train <- window(sunspots, end = c(1982, 12))
dat.test <- window(sunspots, start = c(1983, 1))
head(dat.train)
```

可以看到本算法的 **输入** 是一个从1749年1月开始的时间序列。

基于OLS（普通最小二乘法）方法拟合AR模型：
```{r}
arols <- ar(dat.train, method = 'ols', aic = TRUE, order.max = 8)  # 使用 ar 函数拟合自回归模型
arols$order
arols$ar
```

这里 `arols$ar` 就是公式(1)中的系数向量 $\phi_1 \dots \phi_p$。

由于在 Python 的 statsmodels 模型中做 ARIMA 计算时，过高的阶数（例如27）无法算出结果（长时间CPU 100%），
这里指定最高阶数（通过 `order.max` 参数）为 8。

在测试集上预测：
```{r}
pred.ols <- predict(arols, n.ahead = 12)   # 预测1983年（即1982年未来12个月）的月度太阳黑子数
head(pred.ols$pred)
```

可以看到算法的 **输出** 也是一个时间序列。

计算预测的平均绝对误差（MAE）：
```{r}
mean(abs(pred.ols$pred - dat.test))
```

用 yule-walker 方法拟合模型：
```{r}
aryule <- ar(dat.train, method = 'yule-walker', aic = TRUE)  # 使用 ar 函数拟合自回归模型
aryule$order
aryule$ar
pred.yule <- predict(aryule, n.ahead = 12)   # 预测1983年（即1982年未来12个月）的月度太阳黑子数
```

计算预测的平均绝对误差（MAE）：
```{r}
mean(abs(pred.yule$pred - dat.test))
```

这是一个28阶自回归模型，预测精度略好于 OLS 方法。

用 MLE 方法拟合模型并计算MAE：
```{r}
armle <- ar(dat.train, method = 'mle', aic = TRUE)
armle$order
armle$ar
pred.mle <- predict(armle, n.ahead = 12)
mean(abs(pred.mle$pred - dat.test))
```

这里 MLE 指 max likelihood estimation，即 [最大似然估计](https://zh.wikipedia.org/wiki/%E6%9C%80%E5%A4%A7%E4%BC%BC%E7%84%B6%E4%BC%B0%E8%AE%A1)，是一种参数估计方法，基于已有的样本，将产生这个样本概率最大的参数作为估计值。

基于 MLE 的模型阶数降为12，但 MAE 也出现了显著的升高（20.34 vs 35.76），在复杂度和精度间如何取舍，要根据业务需求以及计算资源限制来决定。

## 与 ARIMA 模型的比较

```{r}
library(forecast)
arm.mdl <- auto.arima(dat.train)   # 使用自动确定系数的 arima 方法构建 ARIMA 模型
summary(arm.mdl)
pred.arm <- predict(arm.mdl, n.ahead = 12)
```

计算此模型的MAE:
```{r}
mean(abs(pred.arm$pred - dat.test))
```

以 MAE 为评价指标，基于 OLS 的 AR 模型的预测精度高于 ARIMA模型（20.48 vs 36.26），但前者的模型复杂度显著高于后者（27 vs 2），也要通过业务需求和计算资源在复杂度和精度间做取舍。

# 数据导入/导出

用下面的脚本生成输入数据，注意要手工在第一行首添加 `id,`：
```{r}
library(zoo)
timestamp <- as.yearmon(time(dat.train))
inp <- data.frame(time=timestamp, sunspots=dat.train)
write.table(inp, "ar-test-input.csv", quote = FALSE, dec = ".", sep = ",")
```

算子参数：$p = 6, q = 0, d = 0$。