---
title: "基于ARIMA的时间序列分析和预测"
output:
  github_document:
    pandoc_args: --webtex
    html_preview: false
    toc: true
    toc_depth: 3
---

# 稳态时间序列

一个时间序列是*稳态*的 (stationary)，需要满足如下条件：

* 序列平均值不随时间变化；

* 序列的方差 (variance) 不随时间变化；

* 序列上距离相等的两组时间点上值的协方差 (covariance) 不随点的移动而变化；

稳态是预测时间序列的前提条件。

# 自回归

如果时间序列变量 $y$ 在 时间点 $t$ 上的值是过去 $p$ 个时间点上值的线性组合，则 $y$ 是 $p$ 阶自回归的：
$$
y_t = \delta + \phi_1 y_{t-1} + \phi_2 y_{t-2} + \dots + \phi_p y_{t-p} + \epsilon_t
$$

其中 $\delta$ 可以理解为线性回归中的截距（intercept），$\epsilon_t$ 是随机扰动。

# 移动平均

如果时间序列变量 $y$ 在 时间点 $t$ 上的值是当前以及过去 $q$ 个时间点上随即扰动项的线性组合，则此时间序列是 $q$ 阶移动平均的：
$$
y_t = \mu + \theta_1 \epsilon_{t-1} + \theta_2 \epsilon_{t-2} + \dots + \theta_q \epsilon_{t-q} + \epsilon_t
$$
# ARMA

满足$p$阶自回归和$q$阶移动平均的稳态时间序列可以表示为：
$$
y_t = \delta + \sum_{i=1}^p \phi_i y_{t-i} + \sum_{j=1}^q \theta_j \epsilon_{t-j} + \epsilon_t \tag{1} \label{1}
$$

记为：
$$
ARMA(p, q)
$$

# ARIMA

为了能够处理非稳态时间序列，采用差分 (difference) 处理非稳态序列，直到它符合稳态条件。
一个非稳态时间序列经过 $d$ 次差分后变为 $ARMA(p, q)$，则这个时间序列记为：
$$
ARIMA(p, d, q)
$$

当 $p, d, q$ 确定后，将时间序列代入式$\eqref{1}$可确定模型参数。

# 典型场景分析

这里采用1871 ~ 1970年尼罗河水量作为输入数据创建ARIMA模型：

```{r}
library(forecast)
plot(Nile)
mdl <- auto.arima(Nile)
summary(mdl)
```

可知这是一个 (1,1,1) 阶ARIMA模型，$\phi_1 = 0.2544$，$\theta_1 = -0.8741$，模型残差：
```{r}
tsdisplay(residuals(mdl), lag.max=45, main='(1,1,1) Model Residuals')
```

可以看到残差基本符合标准正态分布，满足式$\eqref{1}$中$\epsilon$的要求。

基于上述参数可以预测未来5年（1971 ~ 1975）的尼罗河水量：
```{r}
predict(mdl, 5)
```


# 参考文献

* https://www.analyticsvidhya.com/blog/2015/12/complete-tutorial-time-series-modeling/

* https://rstudio-pubs-static.s3.amazonaws.com/345790_3c1459661736433382863ed19c30ea55.html

* 