---
title: "ARMA模型介绍"
output:
  github_document:
    pandoc_args: --webtex
    html_preview: true
    toc: true
    toc_depth: 3
---

# 功能和使用场景

一个时间序列是*稳态*的 (stationary)，需要满足如下条件：

* 序列平均值不随时间变化；

* 序列的方差 (variance) 不随时间变化；

* 序列上距离相等的两组时间点上值的协方差 (covariance) 不随点的移动而变化；

满足$p$阶自回归和$q$阶移动平均的稳态时间序列可以表示为：
$$
y_t = \delta + \sum_{i=1}^p \phi_i y_{t-i} + \sum_{j=1}^q \theta_j \epsilon_{t-j} + \epsilon_t \tag{1}
$$

记为：
$$
ARMA(p, q)
$$

当 $p, q$ 确定后，将时间序列代入 式(1) 可确定模型参数。

优点：比 AR 模型有更广泛的适用性;

缺点：不能处理非稳态时间序列。

# 参数分析

以1749年 ~ 1983年太阳黑子月度平均值为例，比较不同计算方法的预测精度。
首先以1982年12月为界切分训练和测试集：
```{r}
dat.train <- window(sunspots, end = c(1982, 12))
dat.test <- window(sunspots, start = c(1983, 1))
head(dat.train)
```

可以看到本算法的 **输入** 是一个从1749年1月开始的时间序列。

## 生成稳态序列

对于一个非稳态序列，可以通过不断进行差分的方法去掉信号中的低频成分，直到满足稳态条件为止，这个过程在R中的实现过程是：
```{r}
library(forecast)
d <- ndiffs(dat.train); d
```

需要进行一次差分将训练集转为稳态数据：
```{r}
dat.tr.sta <- diff(dat.train, differences = 1)
```

## 自相关系数和移动平均系数

显示时间序列，及其根据偏自相关 (PACF) 、自相关 (ACF) 图：
```{r}
tsdisplay(dat.tr.sta)
```

根据PACF图确定自回归系数 $p$，这里取2，根据ACF图确定移动平均系数 $q$ 为2。

根据以上参数拟合ARMA模型：
```{r}
library(tseries)
am.mdl <- arma(dat.tr.sta, order = c(2, 2))
summary(am.mdl)
```

预测太阳黑子的在测试集上的月度数量：
```{r}
# forecast(am.mdl, 12)
```


随机变量 $y = \beta_0 + \beta_1 x_1 + \beta_2 x_2$，且 $x_1$ 与 $x_2$ 相关，则 $y$ 与 $x_1$ 的相关性中，去掉由于 $x_2$ 与 $y$、$x_1$ 都相关造成的 $y$ 与 $x_1$ 相关部分，剩下的相关性就是 $y$ 与 $x_1$ 的 *偏自相关系数*。

## 与 ARIMA 对比

```{r}
library(forecast)
arm.mdl <- auto.arima(dat.train)   # 使用自动确定系数的 arima 方法构建 ARIMA 模型
summary(arm.mdl)
pred.arm <- predict(arm.mdl, n.ahead = 12)
```

计算此模型的MAE:
```{r}
mean(abs(pred.arm$pred - dat.test))
```

# 参考文献

* [Partial autocorrelation function](https://en.wikipedia.org/wiki/Partial_autocorrelation_function)

* [Partial Autocorrelation Function in STAT 510](https://onlinecourses.science.psu.edu/stat510/node/62/)

* [Identifying the numbers of AR or MA terms in an ARIMA model](https://people.duke.edu/~rnau/411arim3.htm)