---
title: "贝叶斯估计"
output:
  github_document:
    pandoc_args: --webtex
    html_preview: true
    toc: true
    toc_depth: 3
---

# 功能和使用场景

贝叶斯估计基于贝叶斯定义（[Bayes' theorem](https://en.wikipedia.org/wiki/Bayes%27_theorem)）根据已有的先验概率（prior probability）计算出后验概率（posterior probability），在类别型特征彼此独立，或者数值型特征符合正态分布的条件下，贝叶斯估计可以得到理论上的最佳估计。

优点：适合分析特征为类型值的数据；

缺点：特征间不能有相关性，处理数值型特征能力差；

# 参数分析

贝叶斯估计只要指定特征列和响应值，没有其他参赛需要指定。

# 实例分析

下面是泰坦尼克号幸存者特征分析。

导入数据：
```{r}
library(e1071)
Titanic_df <- as.data.frame(Titanic)
#Creating data from table
repeating_sequence <- rep.int(seq_len(nrow(Titanic_df)), Titanic_df$Freq) #This will repeat each combination equal to the frequency of each combination
#Create the dataset by row repetition created
Titanic_dataset <- Titanic_df[repeating_sequence,]
#We no longer need the frequency, drop the feature
Titanic_dataset$Freq <- NULL
```

使用贝叶斯估计拟合：
```{r}
#Fitting the Naive Bayes model
Naive_Bayes_Model <- naiveBayes(Survived ~., data = Titanic_dataset)
Naive_Bayes_Model
```

预测：
```{r}
#Prediction on the dataset
NB_Predictions <- predict(Naive_Bayes_Model, Titanic_dataset)
#Confusion matrix to check accuracy
table(NB_Predictions, Titanic_dataset$Survived)
```

# 算法总结

# 参考文献

* [Understanding Naïve Bayes Classifier Using R](https://www.r-bloggers.com/understanding-naive-bayes-classifier-using-r/)

* [Bayesian Estimation](https://onlinecourses.science.psu.edu/stat414/node/241/)

* [Linear Discriminant Analysis vs Naive Bayes](https://stackoverflow.com/questions/46396552/linear-discriminant-analysis-vs-naive-bayes)

* 