---
title: "Kmeans"
output:
  github_document:
    html_preview: false
    toc: true
    toc_depth: 3
---
# 功能和使用场景

## 使用场景

K-means算法主要用于求解聚类问题。
K-Means算法是无监督的聚类算法，运用十分广泛。

K-Means算法的思想是，对于给定的样本集，按照样本之间的距离大小，将样本集划分为K个簇。让簇内的点尽量紧密的连在一起，而让簇间的距离尽量的大，两个对象之间的距离越近，相似性越高。聚类的结果就是使类内部的同质性高，而类之间的异质性高。

优点：实现起来比较简单，聚类效果也不错；

缺点：具有一定的随机性，聚类中心点数量不同时效果差别也大。

适用场景：应用于维数、数值都很小且连续的数据集，比如：从随机分布的事物集合中将相同事物进行分组。。

## 关键参数

按照重要程度，Kmeans的主要参数包括：

* K值：聚类中心点个数；
* max.iter：聚类的最大迭代次数，默认值是10；
* 轮廓系数：确定最优K，轮廓系数越大越好；

#Kmeans聚类测试用例

##输入数据

```{r}
library(fpc)
data(iris)
data <- iris[,c(1:3)]
head(data)
```

#自定义函数计算K值的轮廓系数来确定最好的K值，默认的最大迭代次数为10
```{r}
# k取2到8，评估K
library(fpc)
K <- 2:8
round <- 10 # 每次迭代10次，避免局部最优
rst <- sapply(K, function(i){
  print(paste("K=",i))
  mean(sapply(1:round,function(r){
    print(paste("Round",r))
    result <- kmeans(data, i)
    stats <- cluster.stats(dist(data), result$cluster)
    stats$avg.silwidth
  }))
})
```

# 可以看到如下的示意图
```{r}
plot(K,rst,type='l',main='轮廓系数与K的关系', ylab='轮廓系数') 
```
#轮廓系数越大越好


##显示K-均值聚类结果

```{r}
(kmeans <- kmeans(na.omit(data), 2))
```

##生成聚类图

```{r}
plotcluster(na.omit(data), kmeans$cluster)
```



