---
title: "基于拟合的异常值检测方法"
output:
  github_document:
    pandoc_args: --webtex
    html_preview: true
    toc: true
    toc_depth: 3
---

# 功能和使用场景

在数据拟合场景下，所谓异常点，指的是那些大幅增加系统中的噪声，同时包含信息极少的数据点，
从定量的角度说，就是那些显著增加模型残差，却对拟合函数影响很小的点。

单纯分析数据点的残差，会受到特征值量纲的影响，所以实践中一般采用 [studentized residual](https://en.wikipedia.org/wiki/Studentized_residual) 作为检测指标，
也就是残差与标准差估计值的商，当它的绝对值大于某个阈值时，认为是异常值。
阈值一般取3，因为正态分布中，$[\mu - 3\sigma, \mu + 3\sigma]$ 对应 99.7% 的置信区间（参考 [68–95–99.7 rule](https://en.wikipedia.org/wiki/68%E2%80%9395%E2%80%9399.7_rule)）。

# 参数分析

基于拟合的异常点检测包括拟合模型和阈值两个参数。
模型一般是有参数模型，例如线性模型，不同阶次的多项式模型等，阈值一般取3。

算子的 **输入** 是一组包括特征量和响应量的 dataframe（与基于聚类的异常检测方法不同，基于聚类的异常检测不需要响应值）。
算子的 **输出** 是一个向量，其元素是异常数据点在输入 dataframe 中的 ID。

# 实例分析

下面以线性拟合为例，说明基于拟合检测异常点的方法。
首先按线性关系生成正常数据，在 $y = 1 + 2x$ 增加一个随机噪声形成最终响应数据：
```{r}
set.seed(1)
x <- runif(100, -2, 2)
y <- 1 + 2 * x + rnorm(100)
plot(x, y)
```

在正常数据后追加两个异常点：
```{r}
xa <- c(x, -1, 1)
ya <- c(y, 4, -4)
plot(x, y)
points(xa[101], ya[101], col = 'red')
points(xa[102], ya[102], col = 'red')
```

这样包含异常值的特征量 `xa` 和响应量 `ya` 组成了算子的 **输入**。

算子的 **参数** 包括：

* 拟合模型：线性模型；

* 异常值阈值：3。

构造线性拟合模型，对比实际值（数据点）和预测值（蓝色线）：
```{r}
mdl <- lm(ya ~ xa)
summary(mdl)  # 输出拟合系数
y.pred <- predict(mdl)
plot(xa, ya)
lines(xa, y.pred, type = 'l', col = 'blue')
```

可以看到拟合系数 $\hat \beta_0 = 0.96$（实际值 $\beta_0 = 1$），$\hat \beta_1 = 1.97$（实际值 $\beta_1 = 2$），都有比较好的精度。

使用 [studentized residual](https://en.wikipedia.org/wiki/Studentized_residual) 分析异常点：
```{r}
rst <- rstudent(mdl)
rst[abs(rst) > 3]
plot(y.pred, rst)
points(y.pred[101], rst[101], col = 'red', cex = 2, pch = 3)
points(y.pred[102], rst[102], col = 'red', cex = 2, pch = 3)
```

可知studentized residual绝对值大于3的观测点包括第101, 102两个点，与实际情况吻合。

算子的 **输出** 就是包含异常值ID：101, 102的向量。

异常点对模型的影响，可以通过对比去除异常点后的新模型与原有模型得到。
下面是去掉异常点后拟合的模型，及对应的模型系数和残差：
```{r}
mdl2 <- lm(y ~ x)
summary(mdl2)
```

可以看到去掉异常点后，残差最大值从5.01下降到了2.52，而模型系数变化很小（0.96 vs 0.98，1.97 vs 2.07）， 符合前面对异常点的定义。

## 二次型异常检测

试验数据包含两个特征和一个响应值：
```{r}
set.seed(1)
x1 <- runif(100, 2, 5)
x2 <- runif(100, 12, 28)
yraw <- 21.22 + 5.22 * x1 * x2 + 3.44 * x1 * x1 + 9.28 * x2 * x2
y <- jitter(yraw, factor = 3)
```

按二次型形式拟合模型：
```{r}

mdl <- lm(y ~ I(x1 ^ 2) + I(x2 ^ 2) + I(x1 * x2))
summary(mdl)
```

可以看到拟合参数与理论值基本吻合。

计算预测值的 studentized residuals，这里将异常值阈值设为3：
```{r}
library(MASS)
sr <- studres(mdl)
sum(abs(sr) > 3)
```

计算结果显示没有异常值，与数据实际情况吻合。