---
title: "相似度计算与排序介绍"
output:
  github_document:
    pandoc_args: --webtex
    html_preview: true
    toc: true
    toc_depth: 3
---

# 功能和使用场景

观测的相似度计算广泛应用于机器学习的各类算法中，例如分类（随即森林）、聚类（K-Means）等，用于比较不同观测间差异的大小。

相似度通过距离来量化，常用的距离有欧氏距离和曼哈顿距离等，欧氏距离是欧氏几何空间中两点间的直线距离：
$$ d(p, q) = \sqrt{\sum^{n}_{i = 1}(p_i - q_i) ^ 2} $$

曼哈顿距离是两点间沿坐标轴方向距离绝对值的和：
$$ d(p, q) = \sum^n_{i = 1} \vert p_i - q_i \vert $$

# 参数分析

算子的 **参数** 是距离计算方法的名称（类型为字符串），例如 "euclidean", "manhattan" 等。 

算子的 **输入** 是一个包含 $n$ 行（$n$ 个观测）的 dataframe，相似度计算的目标是求出各个观测间的距离。

算子的 **输出** 是一个 $n$ 阶方阵，其中第 $i$ 行，第 $j$ 列的元素是观测 $i$ 和 $j$ 间的距离。

# 实例分析

下面的代码演示了平面上4个点间的欧氏距离和曼哈顿距离。

```{r}
inp <- matrix(c(2, 2, 4, 0, 1, 4, 3, 1), nrow = 4)
inp
deu <- dist(inp, method = 'euclidean')
deu
dman <- dist(inp, method = 'manhattan')
dman
```

Python实现：
```{python}
import numpy as np
from scipy.spatial.distance import pdist
inp = np.array([[2,1],[2,4],[4,3],[0,1]])
deu = pdist(inp, 'euclidean')
print(deu)
dman = pdist(inp, 'cityblock')
print(dman)
```

可以看到 `pdist()` 的返回结果是一个一维数组，与上面 R 计算结果相比较不难发现，
Python的计算结果与R计算结果在列方向上从左到右连在一起后的结果是一致的。

# 相似度排序

相似度排序算子的 **输入** 包括两部分：

* 距离矩阵；

* 排序基准点的序号；

此算子没有参数。

算子 **输出** 是一个两列 dataframe，第一列是按距离从小到大排序后的序号，第二列是排序后的距离。

取上面4个点场景，以点3为基准，从小到大输出各个点的序号和到点3的距离。
首先输出距离矩阵：
```{r}
d <- as.matrix(dman); d
```

指定基准点并排序，最后转换为按顺序排列的 dataframe:
```{r}
target <- 3
ds <- sort(d[ ,target])  # 按基准点排序
# idx <- names(sort(ds))
# data.frame(index = idx, dist = ds)
data.frame(distance = ds)
```

Python实现方法：确定基准观测后，使用循环依次组对，作为 `scipy.spatial.distance.cityblock` 或者 `scipy.spatial.distance.euclidean` 的参数计算出每个观测到基准点的距离，在输入 dataframe 新增“距离”列，
将距离计算结果保存在此列中，然后对此列排序。