---
title: "状态转移矩阵"
output:
  github_document:
    pandoc_args: --webtex
    html_preview: true
    toc: true
    toc_depth: 3
---

# 功能和使用场景

状态转移矩阵，又称 [stochastic matrix](https://en.wikipedia.org/wiki/Stochastic_matrix), Markov matrix，是用于表示马尔可夫链（[Markov chain](https://en.wikipedia.org/wiki/Markov_chain)）状态转移的概率方阵，矩阵的每个元素是一个非负实数。按照在状态转移方程中出现的位置划分，可分为：

* 左随机矩阵：每列是一个概率向量（和为1）；

* 右随机矩阵：每行是一个概率向量（和为1）；

* 双随机矩阵：每行、每列和都是1；

马尔可夫链是当前状态仅依赖于上一时间点状态（无记忆，[Markov property](https://en.wikipedia.org/wiki/Markov_property)）的随机过程，由一组概率向量（状态向量）序列和一个随机矩阵组成，使得：
$$
x_1 = Px_0, \; x_2 = Px_1, \; x_3 = Px_2, \dots
$$

用一阶差分方程描述上式：
$$
x_{k+1} = Px_k, \; k = 0,1,2,\dots
$$

$x$ 中的数值分别列出系统在 $n$ 个可能状态中的概率，所以也叫状态向量。


任何具有无记忆特点的随机过程，都可以使用马尔可夫链建模，所以它在科学、商业和工业领域有着广泛的应用。

# 实例分析

## 状态预测

某地区每年人口在城市和郊区间移动的转移矩阵 $M$ 是：
$$ M = \left[ \begin{array} 00.95 && 0.03 \\ 0.05 && 0.97 \end{array} \right] $$

即每年有5%的城市人口流动到郊区，有3%的郊区人口流动到城市。假设2018年此地区有城市人口60万，郊区人口40万，则2019年城市和郊区人口为：
```{r}
M <- matrix(data = c(0.95, 0.05, 0.03, 0.97), nrow = 2)
p2018 <- c(600000, 400000)
M %*% p2018
```

2020年城市和郊区人口是在2019年基础上再左乘迁移矩阵 $M$：
```{r}
M %*% M %*% p2018
```

## 稳态向量

如果在一段时间内，多次迭代后，状态向量不再发生变化，则这时的状态向量叫做稳态向量，即：
$$
Pq = q
$$

这里 $q$ 就是状态转移矩阵 $P$ 对应的稳态向量。

q的计算方法如下：
$$
Px = x \\
\to Px - x = 0 \\
\to Px - Ix = 0 \\
\to (P - I) x = 0
$$

这里 $I$ 是与 $P$ 相同行列数的单位矩阵。

由于 $x$ 是概率向量，各个分量和为1，即 $\sum_{i=1}^n x_i = 1$，增加这一约束的方法是在矩阵 $P-I$ 下加一行 $1, \dots, 1$，同时在右侧0向量下面加值1。

以上面人口迁移为例，在迁移矩阵 $M$ 不变的情况下，很多年以后城市和郊区的人口将趋于稳定，这时的人口比例是：
```{r}
library(limSolve)
lsm <- rbind(M - diag(nrow(M)), rep(1, nrow(M)))
rsv <- c(rep(0, nrow(M)), 1)
q <- Solve(lsm, rsv)
q
```

即 37.5% 的人在城市，62.5% 的人在郊区。

验证稳态向量：
```{r}
M %*% q
```

一次状态转换后状态向量的值不变，表明系统已进入稳态。