---
title: "t检验方法介绍"
output:
  github_document:
    pandoc_args: --webtex
    html_preview: true
    toc: true
    toc_depth: 3
---

# 功能和使用场景

使用场景：

* 需要比较样本和总体，或者两个样本之间的数值型量是否有差异；

* 总体方差未知；

* 样本容量较小（< 30）；

假设检验的原理和流程：

1. 定义零假设和备择假设；

1. 基于零假设确定 [抽样分布](https://en.wikipedia.org/wiki/Sampling_distribution) 类型：例如正态分布、t分布、卡方分布；

1. 基于抽样值计算这个抽样出现的概率；

1. 比较上面得到的概率与事先指定的显著水平，如果前者小于后者，则拒绝零假设，否则无法拒绝零假设。

## 检验统计量

检验统计量（[test statistic](https://en.wikipedia.org/wiki/Test_statistic)）是根据样本数据 (sample data) 计算得到的随机变量 (random variable)，它用在假设检验 (hypothesis test) 中。可以使用检验统计量来确定是否能否定零假设 (null hypothesis)。检验统计量可用于计算 p 值(p-value)。

## 判定方法

假设检验分为基于关键值的假设检验方法和基于p-value的假设检验方法，这两种方法得到的结果是一致的，区别在于采用哪个量作为判断依据。由于p-value在不同的分布下值的含义一致，所以使用更为普遍。

关键值（[critical value](https://support.minitab.com/en-us/minitab/18/help-and-how-to/statistics/basic-statistics/supporting-topics/basics/what-is-a-critical-value/)）是检验统计量的边界，检验统计量超过这个边界则进入拒绝区（rejection region），也就是否定零假设的区域。显著水平（significance level，一般用 $\alpha$ 表示）则是 p-value 的边界，如果 p-value 小于显著水平则拒绝零假设。

检验统计量和p-value的具体值根据不同的抽样发生变化，关键值和显著水平则是在测试前规定好的，不随抽样的变化而变化。

在 R 语言中，正态分布使用 `pnorm()` 实现从关键值到显著水平的转换，使用 `qnorm()` 实现从显著水平到关键值的转换：
```{r}
qnorm(0.95)
pnorm(1.645)
pnorm(qnorm(0.95))
```

t分布使用`pt()`, `qt()` 实现相应的转换（假设使用抽样容量为20的双样本测试）：
```{r}
qt(0.95, df = 18)
pt(1.734, df = 18)
```

这里 `df` 指自由度，对双样本测试，自由度的值是样本容量2倍减2。

随着样本容量的增加，t分布越来越趋近于正态分布，所以t统计量与z统计量的值越来越接近：
```{r}
qt(0.95, df = 50)
pt(1.676, df = 50)
```

## 计算公式

单样本t检验计算公式：
$$
t = \frac{\bar x - \mu_0}{\frac{s}{\sqrt n}}
$$

其中，$\bar x$ 是样本均值，$\mu_0$ 是总体均值，$s$ 是样本方差， $n$ 是样本容量。

双样本t检验计算公式：
$$
t = \frac{\bar X_1 - \bar X_2}{s_p \sqrt \frac 2n}
$$

其中：
$$
s_p = \sqrt \frac{s_1^2 + s_2^2}2
$$

以上 $\bar X_1, \; \bar X_2$ 是两个样本均值，$s_1, \; s_2$ 是两个样本方差，$n$ 是样本容量。

# 实例分析

## 单样本t检验

假设某学校一次数学考试中，全校平均分为75分，某班有30名学生，随机抽取10名学生分数如下：
65, 78, 88, 55, 48, 95, 66, 57, 79, 81，请问该班平均分是否与全校平均分存在显著差异？

$H_0$: 与校平均分不存在显著差异；
$H_1$: 与校平均分存在显著差异；

```{r}
val <- c(65, 78, 88, 55, 48, 95, 66, 57, 79, 81)
t.test(val, mu = 75)
```

t检验的计算结果有两种解读方法，效果是一致的：
比较 t 值或者比较 p-value。

由于本例是双侧检验，异常区域总和5%，单侧2.5%，p值为 $1 - 0.025 = 0.975$，所以t值为：
```{r}
qt(0.975, 9)
```

这里 `qt` 第2个参数是自由度 $n - 1$。
由于 $t = -0.783$，小于 2.262，所以不能否定原假设。

p-value = 0.437 > 0.05，也验证了上述论断，即该班的平均分与校平均分不存在显著差异。

## 双样本t检验

假设总体A和B都是标准正态分布，样本容量为10时，比较两个总体的均值是否一致。

由于样本容量小于30，用t检验比较：
```{r}
set.seed(1)
x <- rnorm(10)
y <- rnorm(10)
t.test(x, y)
```

p-value 大于 0.05，所以无法拒绝零假设（两个总体均值相等）。

将B总体改为均值为1，方差为1的正态分布，样本空间不变，再次比较两个总体均值是否相等。
```{r}
y2 <- rnorm(10, mean = 2)
t.test(x, y2)
```

p-value 小于 0.05，所以拒绝零假设，两个总体均值不相等。

# 参数分析

两个总体均值一致时，重复1000次抽样，每次抽样容量为10，错误预测的比率：
```{r}
set.seed(1)
n <- 1000
sc <- 10
pa <- replicate(n, t.test(rnorm(sc), rnorm(sc))$p.value)
sum(pa < 0.05) / n
```

两个总体均值不同时，重复上述过程，预测正确率：
```{r}
pa <- replicate(n, t.test(rnorm(sc), rnorm(sc, mean = 1))$p.value)
sum(pa < 0.05) / n
```

由于样本容量仅为10，这个结果是可以接受的。

要提高预测正确率，就要增加样本容量：
```{r}
sc2 <- 40
pa <- replicate(n, t.test(rnorm(sc2), rnorm(sc2, mean = 1))$p.value)
sum(pa < 0.05) / n
```

或者总体均值的差足够大：
```{r}
pa <- replicate(n, t.test(rnorm(sc), rnorm(sc, mean = 2))$p.value)
sum(pa < 0.05) / n
```

# 参考文献

* https://stats.stackexchange.com/questions/45889/confused-about-region-of-rejection-vs-p-value

* https://support.minitab.com/zh-cn/minitab/18/help-and-how-to/statistics/basic-statistics/supporting-topics/basics/what-is-a-test-statistic/

* https://support.minitab.com/en-us/minitab-express/1/help-and-how-to/basic-statistics/inference/supporting-topics/basics/what-is-a-test-statistic/

* https://statistics.berkeley.edu/computing/r-t-tests

* https://support.minitab.com/en-us/minitab/18/help-and-how-to/statistics/basic-statistics/supporting-topics/basics/what-is-a-critical-value/

