---
title: "z检验方法介绍"
output:
  github_document:
    pandoc_args: --webtex
    html_preview: true
    toc: true
    toc_depth: 3
---

# 功能和使用场景

z检验是假设检验的一种，用于验证样本均值是否与总体的平均水平存在显著差异，
或者两个总体之间是否存在显著差异。


## 使用场景：

* 样本容量应不小于30，否则使用t检验；

* 需要比较样本和总体，或者两个样本之间的数值型量是否有差异；

* 观测点彼此独立；

* 已知总体方差；

* 样本的抽取方式是平均分布的，即总体中的每个观测被抽取的概率是相等的；

* 不同样本组间的样本数量基本一致；

## 计算流程

1. 定义零假设 $H_0$；

1. 定义备择假设 $H_1$；

1. 定义 $\alpha$ 值：默认值为0.05；

1. 确定 $\alpha$ 值对应的 z-score：$z_0$；

1. 计算样本的 z-score：见式(1)；

1. 得到结论：若 $|z| \gt z_0$，证明基于零假设出现了小概率事件，即零假设不成立，备择假设成立，否则表明现有样本数据无法证明零假设不成立。

单样本 z-score 计算公式：

$$ z = \frac{\bar x - \mu_0}{\sigma / \sqrt n} \tag{1}$$

其中 $\bar x$ 是样本均值，$\mu_0$ 是总体均值，$\sigma$ 是总体方差，$n$ 是样本容量。

双样本 z-score 计算公式：

$$
z = \frac{(\bar X_1 - \bar X_2) - (\mu_1-\mu_2)}{\sqrt{\frac{\sigma_1^2}{n_1} + \frac{\sigma_2^2}{n_2}}}
$$

## 单边检验和双边检验

根据业务场景的具体需求确定使用单边还是双边检验，如果备择假设是“大于”或者“小于”，是单边检验，如果是“不等于”，属于双边检验。

备择假设的“方向性”决定了统计量的计算方法：对于相同的显著水平 $alpha$，取左侧、右侧还是双侧概率对应的统计量，与样本的计算结果对比。
在R中，左侧或者右侧是由 `lower.tail` 参数确定的，见下面的实例。

## 为什么零假设多采用等于的形式？

单边检验时，即使备择假设是 $A > B$，基于最保守估计（*most conservative configuration*），零假设一般写为 $A = B$，而非 $A \le B$。

假设需要验证随机变量A是否大于随机变量B，单边检验场景下，将零假设写为 $A = B$，而不是$A \le B$ 的原因是，如果在 $A = B$ 的假设下，抽样结果都显示为极小概率，则 $A < B$ 出现的概率只会更小，也就是说，对 $A = B$ 的验证，已经包含了对 $A \lt B$ 的验证。

# 实例分析

## 单样本单侧z检验

某地区学生IQ测试平均成绩为100分，方差15。其中一所学校称本校学生平均IQ成绩高于地区平均水平，为了证明这一点，随机抽取了30个学生参加IQ测试，平均成绩112分。问：测试结果是否表明该校学生平均成绩高于地区平均水平？

1. 定义零假设：$H_0: \; \mu = 100$

1. 定义备择假设：$H_1: \; \mu \gt 100$

1. 定义 $\alpha$ 值：这里取 0.05；

1. 确定 $\alpha$ 值对应的 z-score：`qnorm(0.5, lower.tail = FALSE) = 1.645`（这里 `, lower.tail = FALSE` 表示取右侧概率值）；

1. 计算样本的 z-score：
```{r}
z <- (112 - 100) / (15 / sqrt(30)); z
```

1. $z \gt z_0$，表明在一次实验中出现了小概率事件（概率小于 $\alpha$），表明零假设不合理。
所以此学校学生测试成绩确实高于地区平均成绩。


## 双样本单侧z检验

一种新镇静剂宣称可以降低病人的妄想倾向，其双盲对比实验结果如下：
药物组包含900个病人，妄想测试得分平均9.78，方差4.05，对照组包含1000个病人，测试得分平均15.10,方差4.28。问：从双盲对照测试结果，是否可以证明该镇静剂能够降低病人的妄想倾向？

1. 定义零假设：$H_0: \; \mu_1 = \mu_2$

1. 定义备择假设：$H_1: \; \mu_1 \lt \mu_2$

1. 定义 $\alpha$ 值：这里取 0.05；

1. 确定 $\alpha$ 值对应的 z-score：`qnorm(0.5, lower.tail = TRUE) = -1.645`（这里 `, lower.tail = TRUE` 表示取左侧概率值）；

1. 计算样本的 z-score：
```{r}
z <- (9.78 - 15.10 - 0) / sqrt(4.05 ^ 2 / 900 + 4.28 ^ 2 / 1000); z
```

1. $z \lt z_0$，表明基于零假设 $\mu_1 = \mu_2$ 出现了小概率事件，即该药物确实降低了病人的妄想倾向（这里 $z$ 的负值表示药物组的测试结果低于对照组的测试结果）。

### 李晓杰样例

$n_1 = 20, n_2 = 20, \bar X_1 = 421.09, \sigma_1 = 240.175, \bar X_2 = 441.75, \sigma_2 = 258.947$
```{r}
z <- (421.09 - 441.75) / sqrt(240.175 ^ 2 / 20 + 258.947 ^ 2 /20); z
pnorm(z, lower.tail = FALSE)
pnorm(z, lower.tail = TRUE)
```

## 双样本双侧z检验

上面的场景中，如果需要验证的是该镇静剂是否对妄想倾向产生影响（改善或者加重），则是一个双侧检验问题。

1. 定义零假设：$H_0: \; \mu_1 = \mu_2$

1. 定义备择假设：$H_1: \; \mu_1 \ne \mu_2$

1. 定义 $\alpha$ 值：这里取 0.05；

1. 确定 $\alpha$ 值对应的 z-score：左边界$z_1$：`qnorm(0.05/2, lower.tail = TRUE) = -1.96`，右边界$z_2$：`qnorm(0.05/2, lower.tail = FALSE) = 1.96`；

1. $z = -27.83$ 不变，有 $z \notin [z_1, z_2]$，零假设不成立，即药物对病人产生了效果。

# 参考文献

* [Why does the Null Hypothesis have to be “equals to” and not “greater than or equal to”?](https://stats.stackexchange.com/questions/243212/why-does-the-null-hypothesis-have-to-be-equals-to-and-not-greater-than-or-equ)

* [Stats: Hypothesis Testing](https://people.richland.edu/james/lecture/m170/ch09-def.html)

* [WHAT ARE THE DIFFERENCES BETWEEN ONE-TAILED AND TWO-TAILED TESTS?](https://stats.idre.ucla.edu/other/mult-pkg/faq/general/faq-what-are-the-differences-between-one-tailed-and-two-tailed-tests/)